臺灣高等法院刑事裁定
110年度抗字第1124號
抗  告  人
即  受刑人  楊博堯



上列抗告人即受刑人因聲請撤銷緩刑案件，不服臺灣新北地方法
院中華民國110年6月3日裁定（110年度撤緩字第149號），提起
抗告，本院裁定如下：
    主  文
抗告駁回。 
    理  由
一、原裁定意旨略以：抗告人即受刑人甲○○（下稱受刑人）前因
    違反毒品危害防制條例案件，經臺灣新北地方法院（下稱原
    審）以108年度少訴字第1號判處有期徒刑3年，緩刑5年，甫
    於108年11月25日確定（下稱前案），竟於緩刑期內之109年
    8月28日故意再犯共同攜帶兇器在公共場所聚集三人以上下
    手實施強暴罪，經原審於110年2月22日以109年度審訴字第2
    452號判處有期徒刑6月（得易科罰金），並於110年4月14日
    確定；又於109年9月10日故意再犯共同在公共場所聚集三人
    以上下手實施強暴罪，經原審於110年1月28日以109年度原
    訴字第104號判決判處有期徒刑（得易科罰金），緩刑2年，
    並於110年3月17日確定（下皆稱後案）等情。是受刑人係在
    緩刑期間內因故意犯他罪，而在緩刑期內受6個月以下有期
    徒刑宣告確定，堪以認定。受刑人前因販賣第三級毒品罪、
    販賣第三級毒品未遂罪，受緩刑宣告。緩刑期間5年，卻於
    受緩刑宣告後未滿10月之期間，即又故意犯上開所示之罪，
    所犯前、後案之犯罪型態雖有不同，但受刑人於前案獲邀緩
    刑寬典後，竟不知記取教訓，反而自前案緩刑宣告後再犯妨
    害秩序案件，顯未因前案刑之宣告而心生警惕。復考量受刑
    人陸續涉犯2起妨害秩序犯行，可見其法治觀念淡薄，難認
    有悔悟之心，其行為所顯現之主觀惡性及反社會性並非輕微
    ，足認原緩刑之宣告，已難收其預期效果，而有執行刑罰之
    必要，依刑法第75條之1第1項第2款之規定，撤銷其緩刑之
    宣告等語。
二、抗告意旨略以：⒈撤銷緩刑裁定涉及人身自由，為免遭任意
    剝奪，更應貫徹正當法律程序之要求。本件檢察官聲請撤銷
    緩刑之案件乃屬刑法第75條之1「得」撤銷之類型，法院行
    使裁量權限仍應合於正當法律程序，故原裁定法院做出裁定
    前自應落實聽審權並應使受刑人有陳述意見機會，惟原審裁
    定審理中未給予受刑人陳述意見之機會，違反憲法第8條、
    第16條正當法律程序之要求。⒉受刑人前獲緩刑之108年度少
    訴字第1號案件為「少年事件」，其宣告刑度，與後二案妨
    害秩序之刑度有別，若僅因受刑人犯輕而罰重，則刑罰之裁
    量顯然輕重失衡，難認符合適當性、相當性及必要性，然原
    審裁定就此漏未通盤斟酌，亦屬違誤。⒊原審裁定漏未考量
    受刑人現已謀有正職工作並擔任家庭中經濟主要來源，如撤
    銷緩刑非但變相剝奪受刑人之工作權外，亦等同使受刑人之
    家庭生計罹於困難，反而未能達到教化遷善之目的，亦更衍
    生後續社會問題。⒋詳觀檢察官聲請理由及原裁定理由，並
    未具體提出任何說明及事證指出後二案之罪名及刑度有何刑
    法第75條之1第1項第2款所稱「足認難收其預期效果」之理
    由，裁定顯有錯誤。爰請審酌上情，撤銷原裁定云云。
三、按「受緩刑之宣告而有下列情形之一，足認原宣告之緩刑難
    收其預期效果，而有執行刑罰之必要者，得撤銷其宣告：
    緩刑前因故意犯他罪，而在緩刑期內受6月以下有期徒刑、
    拘役或罰金之宣告確定者。緩刑期內因故意犯他罪，而在
    緩刑期內受6月以下有期徒刑、拘役或罰金之宣告確定者。
    緩刑期內因過失更犯罪，而在緩刑期內受有期徒刑之宣告確
    定者。違反第74條第2項第1款至第8款所定負擔情節重大者
    」，刑法第75條之1第1項定有明文。又緩刑宣告之撤銷，有
    「應撤銷」與「得撤銷」緩刑之事由，前者，於其符合刑法
    第75條規定之要件者，法院即應撤銷其緩刑宣告，無裁量之
    餘地；後者，緩刑之宣告是否撤銷，除須符合刑法第75條之
    1第1項各款所定之原因外，並採裁量撤銷主義，特於第1項
    規定實質要件為「足認原宣告之緩刑難收其預期效果，而有
    執行刑罰之必要」，賦予法院撤銷與否之裁量權限。故檢察
    官以受刑人有刑法第75條之1第1項各款之事由，聲請法院撤
    銷其緩刑之宣告時，法院自應就受刑人如何符合「足認原宣
    告之緩刑難收其預期效果，而有執行刑罰之必要」之實質要
    件，依職權為本於合目的性之裁量，妥適審酌受刑人所犯前
    後數罪間，關於法益侵害之性質、再犯之原因、違反法規範
    之情節是否重大、受刑人主觀犯意所顯現之惡性及其反社會
    性等情，整體評估受刑人在緩刑期內所為可歸責之事由，相
    較於撤銷緩刑後執行前案刑罰，是否有助於刑罰目的之達成
    、對受刑人權益損害之程度、及採取之方法與造成之損害與
    欲達成之目的有無顯失均衡，進而認定有無執行刑罰之必要
    。此外，刑法第75條之1第1項各款之事由各有不同，其中刑
    法第75條之1第1項第2款所定之緩刑撤銷要件，本不以故意
    犯同一罪名之犯罪為限，且立法者既已將該款要件設定在緩
    刑期內受得易科罰金易服社會勞動之刑罰宣告者，法院自不
    得再單以後案宣告刑度輕重為由，作為該款有無執行前案刑
    罰必要與否之判斷，仍應回歸受刑人是否有緩刑難收其預期
    效果之情形，以貫徹裁量撤銷緩刑制度之立法意旨。
四、經查：
　㈠受刑人前因違反毒品危害防制條例案件，經原審於108年10月
    24日以108年度少訴字第1號刑事判決分別判處有期徒刑2年
    、1年4月，應執行有期徒刑3年，並宣告緩刑5年，緩刑期間
    付保護管束，於108年11月25日確定。惟受刑人另於緩刑期
    間內之109年8月28日更犯共同攜帶兇器在公共場所聚集三人
    以上下手實施強暴罪，經原審於110年2月22日以109年度審
    訴字第2452號判處有期徒刑6月，得易科罰金，於110年4月1
    4日確定；復於緩刑期内即109年9月10日再犯共同在公共場
    所聚集三人以上下手實施強暴罪，經原審於110年1月28日以
    109年度原訴字第104號判處有期徒刑6月，得易科罰金，緩
    刑2年，於110年3月17日確定，有各該判決及本院被告前案
    紀錄表在卷可稽。是受刑人確有刑法第75條之1第1項第2款
    「緩刑期內因故意犯他罪，而在緩刑期內受六月以下有期徒
    刑、拘役或罰金之宣告確定者」之情形，堪以認定。
　㈡受刑人前案違反毒品危害防制條例案件（分別為共同販賣第
    三級毒品罪、共同販賣第三級毒品未遂罪，共2罪），雖與
    後案2案之妨害秩序罪（共同攜帶兇器在公共場所聚集三人
    以上下手實施強暴罪、共同在公共場所聚集三人以上下手實
    施強暴罪）罪名及罪質不同、犯罪手段及刑度亦屬有別；另
    受刑人於前案判決確定後（即108年11月25日）之109年8月2
    8日、同年9月10日分別再為後案犯行，距離前案判決確定日
    後未至1年，即故意犯他罪，後案2次犯行間亦僅差距不到1
    月，且均具有高度之同質性，已見受刑人未能改悔自新；再
    參酌受刑人2次再犯之原因，行為地點皆係在公眾場合（統
    一便利商店、全家便利商店）所為、行為動機則僅因與他人
    因故發生口角爭執，受刑人即分別與友人持鋁棒及球棒、另
    名友人持水果刀共同傷害被害人，並敲打被害人所有自小客
    車，造成被害人左食指、左手指、左臉、左膝、左手腕受有
    不同程度傷害；是日又因與被害人發生口角衝突，與友人聚
    集後前往便利商店徒手毆打被害人，致被害人2人分別受有
    上唇、右側手肘、左側手腕、中指、右側膝部、右側小腿開
    放性傷、挫傷之傷害，以及左臉部紅腫之傷害，是受刑人後
    案所為之犯行，已非單一偶發，而顯現出相當之主觀惡性、
    對法規範之輕蔑；再者，受刑人因與他人於公眾場所發生衝
    突，即夥同友人為強暴脅迫行為，就人民安寧之影響及對公
    共秩序已有顯著危害，並造成公眾或他人恐懼不安，亦有呈
    現反社會性之行為呈現，足認未因前案諭知緩刑而有絲毫警
    惕效果，更無改過自新之實據。至於受刑人撤銷緩刑宣告後
    所應受有期徒刑執行之刑罰效果，雖對於受刑人實屬重大不
    利益，然此非受刑人於後案犯罪行為時所未能預見，況以受
    刑人前揭再犯所為，原緩刑宣告已難收預期之效果，而有使
    受刑人於監獄執行以達刑罰目的之必要，是受刑人所犯前案
    所受有期徒刑宣告期間雖達3年，然以受刑人後案所為主觀
    惡性及反社會性，因認對於受刑人撤銷緩刑後人身自由之限
    制，其手段與所欲達成刑罰之目的有明顯失衡。故原審准許
    檢察官之聲請而撤銷受刑人之緩刑宣告，核無不合。
　㈢至於抗告意旨另以未給予受刑人陳述意見之機會、現已謀有
    正職工作並擔任家庭中經濟主要來源云云置辯。然按人民之
    訴訟權應予保障，憲法第16條固有明文。惟保障之方式，得
    由立法機關依案件之繁簡，制定不同之程序為之。因而刑事
    訴訟法乃規定：「裁判，除依本法應以判決行之者外，以裁
    定行之」、「判決，除有特別規定外，應經當事人之言詞辯
    論為之」及「裁定，因當庭之聲明而為之者，應經訴訟關係
    人之言詞陳述」，此觀刑事訴訟法第220條、221條及222條
    第1項規定甚明。是除判決應經當事人之言詞辯論，及因當
    庭之聲明所為之裁定，應給予訴訟關係人言詞陳述外，其他
    訴訟程序自無須經被告言詞辯論為之，立法者已權衡相關訴
    訟程序經濟及當事人之訴訟權益，而依法為上開法定程序之
    限制，則無須經當事人陳述意見之程序，倘非法官依個案審
    酌後，認事實不明，另有調查證據及傳喚訴訟關係人行言詞
    陳述之必要，原則上僅由法院綜合卷內一切事證而做成之書
    面決定即可。此外，依據德國刑事訴訟法第453條第1項規定
    ，亦僅就因違反負擔或指示是否裁定撤銷緩刑為裁判時，始
    要求應予受有罪判決人以言詞陳述意見機會，是就非因違反
    負擔或指示而裁定撤銷緩刑之情形，亦無言詞陳述意見之要
    求。是本件聲請撤銷緩刑之裁定，既係執行檢察官以書面向
    法院提出聲請，則原審法院為裁定時，若認有必要，固可調
    查證據或再行傳喚受刑人到庭陳述意見，然是否調查證據或
    再行傳喚受刑人則為原審法院職權之行使，並非法定必須之
    程序，揆諸前揭說明，受刑人既已提出刑事抗告理由狀以書
    面詳述其意見，本院審酌其意見及依卷內事證所示，尚無足
    動搖原審有關於「執行刑罰與否之必要性」之判斷，是於此
    部分事實認定已屬明確情形下，法院於上開撤銷緩刑宣告裁
    定前，未再傳喚受刑人到庭陳述意見，自難謂有何違反正當
    法律程序或侵害聽審權之情形；再者，受刑人工作是否因撤
    銷緩刑而受有影響，要非撤銷緩刑宣告手段與所欲達成刑罰
    目的所應衡酌事由。是抗告意旨指摘原審未給予受刑人到庭
    陳述意見即逕為裁定、已謀有正職工作並為家中經濟支柱不
    應撤銷緩刑，原審裁定難認適法云云，並無可採。
五、綜上所述，原審認受刑人違反刑法第75條之1第1項第2款所
    定之撤銷緩刑之原因，而撤銷受刑人緩刑之宣告，已詳敘所
    憑認定之理由，經核並無不合。受刑人仍執前詞，提起抗告
    ，指摘原裁定不當，為無理由，應予駁回。
據上論斷，應依刑事訴訟法第412條，裁定如主文。
中　　華　　民　　國　　110 　年　　8 　　月　　4 　　日
                  刑事第一庭  審判長法  官  李釱任
                                    法  官  崔玲琦
                                    法  官　呂煜仁
以上正本證明與原本無異。
不得再抗告。
                                    書記官　林廷佳
中　　華　　民　　國　　110 　年　　8 　　月　　4 　　日